臺灣高等法院刑事判決　　　　　　94年度上重更(一)字第53號
上　訴　人
即　被　告　丙○○
選任辯護人　郭明松律師
上列上訴人因毒品危害防制條例等案件，不服臺灣桃園地方法院
93年度重訴字第16號，中華民國93年12月15日第一審判決（起訴
案號：臺灣桃園地方法院檢察署93年度偵字第2450號），提起上
訴，本院判決後，經最高法院發回更審，本院判決如下：
    主  文
原判決關於共同運輸第一級毒品部分暨定應執行刑部分均撤銷。
丙○○共同運輸第一級毒品，處有期徒刑拾肆年。扣案如附表一
編號一所示之第一級毒品海洛因沒收銷燬之，扣案如附表一編號
二至五所示之物均沒收，未扣案如附表一編號六所示之物沒收，
如全部或一部不能沒收時，追徵其價額。
    事  實
一、緣丙○○本身染有施用第一級毒品海洛因之惡習，因曾向乙○○（另由臺灣彰化地方法院審理中）、甲○○（另由臺灣
    臺中地方法院審理中）購買第一級毒品海洛因而認識，期間
    即因購買毒品積欠甲○○新台幣（下同）15,000元，又分別
    曾向乙○○、甲○○借款51,000元及10,000元，共積欠乙○○、甲○○76,000元。乙○○、甲○○二人遂以提供至泰國
    之來回機票、食宿費用、伴遊小姐費用，以及免除前揭欠款
    等代價，要求丙○○到泰國攜帶海洛因入境臺灣地區，詎丙○○明知海洛因係屬毒品危害防制條例第2條第2項第1款之
    第一級毒品，不得非法持有、運輸，並為懲治走私條例公告
    管制物品項目及其數額甲類第4款之管制進出口物品，仍予
    同意，丙○○、乙○○、甲○○即基於共同運輸第一級毒品
    海洛因及私運管制物品進口之犯意聯絡，由甲○○提供丙○○至泰國所需之機票、食宿費用5萬元及供在泰國聯絡用之
    NOKIA廠牌行動電話1支，另丙○○以每日10,000元報酬邀約
    不知情之何燕湘伴遊，並訂購中華航空股份有限公司「臺北
    ─泰國曼谷」之來回機票二份，於93年2月8日，與何燕湘自
    中正國際機場搭乘華航CI065號班機至泰國曼谷，抵達後，
    即與甲○○聯絡，甲○○要其購買泰國當地之行動電話門號
    預付卡，賴明宗依約購買並告知甲○○該門號（000000000
    號），甲○○遂向丙○○表示會有人與之聯絡，之後，同有
    犯意聯絡綽號「阿義」之成年男子，撥打該行動電話與丙○○約翌日（9日）在泰國曼谷之和平飯店會面，丙○○依約
    前往，「阿義」詢問丙○○及同行之何燕湘鞋子型號，以便
    提供鞋跟內藏置海洛因之鞋子，並告知伊等二人回國當天會
    再與之聯繫，迨同年月13日，「阿義」再與丙○○約在和平
    飯店會面，並將在鞋跟內均藏置有海洛因之黑色涼鞋及褐色
    涼鞋各1雙交給丙○○，要其與同行之何燕湘穿著該涼鞋回
    台，丙○○將上開2雙涼鞋攜回飯店後，將其中1支要給何燕
    湘穿之褐色涼鞋鞋跟割開，發現該鞋跟內藏有第一級毒品海
    洛因，因不願連累何燕湘，遂將該支內藏有海洛因之褐色涼
    鞋，丟棄在所居住飯店廁所天花板內，另1支褐色涼鞋則放
    置在托運之紅色行李箱內，自己則穿上黑色涼鞋，於當日夜
    間11時許，搭乘華航CI696號班機返回臺灣地區，而將海洛
    因私運輸入得逞，嗣法務部調查局臺北市調查處掌握情資，
    得知丙○○當日會攜帶毒品入境，而在丙○○欲通關之際，
    會同海關人員檢查，而在其行李箱內之1支褐色涼鞋鞋跟內
    查獲海洛因1包，及其所穿黑色涼鞋鞋跟內查獲海洛因2包（
    3包合計淨重823.13公克），並扣得如附表一編號一至五、
    附表二所示之物。
二、案經法務部調查局臺北市調查處移送臺灣桃園地方法院檢察
    署檢察官偵查起訴。
    理  由
一、
(一)上揭事實迭據被告於原審審理、本院上訴審時及本院此次審
    理時均坦承不諱，核與證人即臺北市調處現場查獲偵查員于
    偉智於原審審理時證述被告自泰國夾帶毒品入境臺灣地區，
    遭臺北市調處人員會同海關人員查獲之情節大致相符（見原
    審卷第131至134頁），並有附表一編號一至五、附表二所示
    之物品扣案可稽。且扣案之附表一編號一、二所示之3包白
    色粉末經初步鑑驗結果，呈嗎啡、海洛因反應，再送請法務
    部調查局以化學呈色法、氣相層析質譜儀分析法檢驗結果，
    均含第一級第6項毒品海洛因成分，合計淨重823.13公克（
    空包裝總重52.05公克），純度百分之79.69，純質淨重
    655.95 公克），有毒品初步鑑驗報告單、法務部調查局93
    年3月17 日調科壹字第0800 07416號鑑驗通知書各一份在卷
    可按（見偵字卷第13頁、第179頁）。此外，復有臺北關稅
    局扣押貨物、運輸工具收據及搜索筆錄、臺北市調處搜索扣
    押筆錄及扣押物品目錄表、旅客入出境紀錄查詢表等在卷可
    佐（見偵字卷第9至11頁、第17頁），足徵被告之自白與事
    實相符，自可採為認定事實之基礎。
(二)被告於調查局訊問時、檢察官偵查中、原審時及本院上訴審
    時均供稱因向共犯乙○○、甲○○購買毒品積欠渠等新台幣
    8萬元云云，於本院本次審理時已明白供稱：「（欠誰8萬元
    ？）乙○○欠51,000元，向甲○○借1萬元，也有陸陸續續
    購買毒品，一開始跟乙○○購買毒品，之後我找不到乙○○
    也有跟甲○○拿15,000元，合計76,000元。」等語（見本院
    審理筆錄第6頁），前後所供雖有不一，但被告於本院審理
    時所供，係就積欠共犯乙○○、甲○○細目金額詳予說明，
    顯與被告於調查局訊問時、檢察官偵查中、原審時及本院上
    訴審時所統稱之積欠8萬元云云更為明確詳實，自應以被告
    於本院本次審理時所供較為可採。雖共犯乙○○、甲○○於
    本院審理時矢口否認有以提供至泰國之來回機票、食宿費用
    、伴遊小姐費用，以及免除前揭欠款等代價，要求被告到泰
    國攜帶海洛因入境臺灣地區云云，衡情共犯乙○○、甲○○
    己身涉有利害，自難期為公平確實之陳述，自不得採為斷罪
    之資料。
(三)至被告之辯護人於本院上訴審時為被告辯稱：被告於查獲後
    即供出共犯為甲○○、乙○○二人，亦係被告獲得毒品來源
    之前手，並協助臺灣桃園地方法院檢察署偵辦甲○○、乙○○毒品案件，甲○○業經臺灣南投地方法院檢察署因涉連續
    販賣毒品罪嫌提起公訴，雖原審認定甲○○、乙○○二人為
    本件被告丙○○犯運輸第一級毒品罪之共犯，無毒品危害防
    制條例第17條之適用，惟依最高法院89年度台上字第178號
    、89年度台上字第3970號判決意旨，被告僅需具體指陳毒品
    來源之人，即有該條之適用，被告與之是否具有共犯關係，
    並非所問，是本件被告應有毒品危害防制條例第17條之適用
    ，得減輕其刑責云云，但查：按犯毒品危害防制條例第4條
    第1項之罪，供出毒品來源，因而破獲者，得減輕其刑，同
    條例第17條固有明文，惟該條之立法意旨重在鼓勵具體供出
    其上游販毒者，俾使追查該毒梟前手及其上游毒品，以杜絕
    毒品之蔓延與氾濫，倘僅供出共犯為何人，但尚未進而查獲
    毒梟前手或其上游毒品者，仍不得執此邀本條規定之寬減。
    被告於查獲後即供出共犯為甲○○、乙○○二人，並協助臺
    灣桃園地方法院檢察署偵辦，且共犯甲○○、乙○○二人確
    因本案分別經臺灣臺中、彰化地方法院檢察署提起公訴在案
    ，亦據共犯甲○○、乙○○於本院審理時供述在卷，惟共犯
    甲○○、乙○○於本案中係居於共犯之地位，真正屬於毒品
    來源者，乃係另姓名年籍不詳綽號「阿義」之共犯成年男子
    ，因該綽號「阿義」之成年男子，並無具體之年籍資料，無
    從查緝，尚難謂本件被告已因供出毒品來源因而破獲之情事
    ，自難以適用上開規定而減輕其刑。
(四)綜上，本件事證明確，被告犯行，堪以認定。
二、被告於泰國搭機入境我國時，因夾帶扣案之毒品海洛因在中
    正國際機場入境室為我國海關人員當場查獲，雖被告之入境
    手續尚未全部完成，惟被告於搭機返國抵達中正國際機場時
    已進入我國領域，且其已經下機進入我國領域之中正國際機
    場內，應認被告私運管制物品毒品海洛因進口之行為已經完
    成。又海洛因屬於毒品危害防制條例第2條第2項所列之第一
    級毒品，且經行政院公告為「甲類第四款之管制進出口物品
    」。核被告所為，係犯毒品危害防制條例第4條第1項之運輸
    第一級毒品罪及懲治走私條例第2條第1項之私運管制物品進
    口罪。被告與乙○○、甲○○及綽號「阿義」間，互有犯意
    聯絡與行為分擔，均為共同正犯。被告非法持有第一級毒品
    海洛因之低度行為，應為其運輸之高度行為所吸收，不另論
    罪。被告以一行為同時觸犯上開二罪，為想像競合犯，應依
    刑法第55條前段之規定，從一重之運輸第一級毒品罪處斷。
    查被告於查獲後即供出共犯為甲○○、乙○○二人，該二人
    確因本案分別經臺灣臺中、彰化地方法院檢察署提起公訴在
    案，已如前述，且被告係因積欠共犯乙○○、甲○○款項，
    受共犯乙○○、甲○○以提供至泰國之來回機票、食宿費用
    、伴遊小姐費用，以及免除前揭欠款等代價所誘，一時思慮
    欠周而為本件犯行，且其運輸之海洛因數量亦非鉅大，所獲
    得之利益有限，並非大規模之運毒集團，其惡性及犯罪情節
    尚與運輸毒品之大盤、中盤毒梟不同，縱量處最輕之法定本
    刑無期徒刑，猶嫌過重，實屬情輕法重，其犯罪之情狀，在
    客觀上足以引起一般之同情，尚屬可憫，爰依刑法第59條之
    規定，酌量減輕其刑。
三、原審據以論罪科刑，固非無見。惟查：（一）毒品危害防制
    條例第19條第1項規定：犯第4條之罪者，其供犯罪所用或因
    犯罪所得之財物均沒收，如全部或一部無法沒收時，追徵其
    價額，或以其財產抵償之。必須無法沒收之財物始有追徵其
    價額，或以其財產抵償之問題。如該等財物已經扣案，僅於
    主文宣告沒收即為已足，自無追徵價額或以財產抵償之必要
    。本件依卷內資料，法務部調查局台北巿調查處予台灣桃園
    地方法院檢察署之覆函載述：上訴人運毒所用之「3隻」涼
    鞋（2黑1褐），業於93年2月24日檢送該署贓物庫保管（93
    年度保管字第1037號）（見偵字卷第156頁），又第一審法
    院檢送原審法院之卷證標目中，記載涼鞋「3隻」，而原審
    法院總務科贓證物復片中，亦記載涼鞋「3隻」經點收保管
    （見原審卷第2、26頁）。再者，原審法院之審判筆錄載述
    ：提示證物涼鞋「3隻」予上訴人辨識等情（見原審卷第160
    、161頁），足證本件褐色涼鞋1隻業經扣案，乃原審原判決
    認被告運輸海洛因所用之如原判決附表一編號四、五所示黑
    色涼鞋1雙、褐色涼鞋1隻，其中黑色涼鞋1雙經扣案，應依
    毒品危害防制條例第19條第1項之規定宣告沒收，而褐色涼
    鞋1隻並未扣案，故依該項規定宣告沒收，並諭知如不能沒
    收時，應追徵其價額，顯未就之詳予調查釐清，即為前開認
    定，難謂無調查未盡及理由不備之違誤。（二）被告坦承犯
    罪情狀，並供出同案共同被告，為抵償債務一時思慮欠周而
    觸法在客觀上足以引起一般之同情，尚屬可憫，已如前述，
    乃原判決未適用刑法第59條之規定，酌量減輕其刑，亦有未
    合。被告上訴意旨指摘原判決量刑過重，為有理由，自應予
    撤銷改判。爰審酌被告之生活狀況、品行、智識程度、供承
    全部犯罪情節，以及被告於查獲後供出共犯為甲○○、乙○○二人，該二人確因本案分別經臺灣臺中、彰化地方法院檢
    察署提起公訴在案之犯後態度等一切情形，量處如主文第2
    項所示之刑，以示警懲。扣案如附表一編號一所示之海洛因
    ，係毒品危害防制條例第2條第2項第1款所列之第一級毒品
    ，應依毒品危害防制條例第18條第1項前段規定，宣告沒收
    銷燬之。扣案如附表一編號二所示之包裹上開海洛因之外包
    裝袋（空包裝總重為52.05公克）係用於包裹毒品，防止毒
    品漏逸、潮濕，以便於攜帶運輸，雖均因係包裝上開海洛因
    而與之密切接觸，然既經鑑定機關就之與海洛因分別鑑析其
    重量，有前開法務部調查局鑑定通知書可憑，足證與毒品並
    無不可析離之關係，且為共犯即綽號阿義以之包裝海洛因，
    為供運輸毒品所用之物，而如附表一編號三所示之行動電話
    2具，其中1支係被告所有，1支係共犯甲○○所有而交付被
    告使用，該2支行動電話被告均作為聯絡運輸海洛因事宜之
    用，又如附表一編號四、五所示之黑色涼鞋1雙、褐色涼鞋1
    支，係共犯即綽號「阿義」之人交付被告，且供藏放海洛因
    以利運輸犯罪所用之物，均應依毒品危害防制條例第19條第
    1項之規定予以宣告沒收。又未扣案如附表一編號六所示被
    告用以放置上開夾藏海洛因之褐色涼鞋之紅色行李箱一只，
    亦屬被告本件犯罪所用之物，應併依毒品危害防制條例第19
    條第1項規定宣告沒收之，如不能沒收時，應追徵其價額。
    至如附表二所示之物，均非供運輸毒品直接所用之物，毋庸
    宣告沒收。又共同被告甲○○交付被告機票、食宿費用共5
    萬元，僅係被告於泰國期間日常食宿支用，且機票亦已被消
    費，本身並無價值，均非供運輸毒品直接所用之物，且性質
    上亦非被告犯罪所得之財物，爰均不諭知沒收。另被告於泰
    國飯店內將其中1支要給何燕湘穿之褐色涼鞋鞋跟割開，發
    現該鞋跟內藏有第一級毒品海洛因，因不願連累何燕湘，遂
    將該支內藏有海洛因之褐色涼鞋，業經被告丟棄在所居住飯
    店廁所天花板，並未攜帶至機場，顯然與本案運輸毒品之構
    成要件不符，即與本案無涉，自無庸再分別應依毒品危害防
    制條例第18條第1項前段、第19條第1項規定宣告，併此指明
    。
據上論斷，應依刑事訴訟法第369條第1項前段、第364條、第299
條第1項前段，毒品危害防制條例第4條第1項、第18條第1項前段
、第19條第1項，懲治走私條例第2條第1項、第11條，刑法第11
條、第28條、第55條前段、第59條，判決如主文。
本案經檢察官洪泰文到庭執行職務。
中　　華　　民　　國　　94　　年　　11　　月　　16　　日
                  刑事第十庭審判長法  官  陳正雄
                          　　　　法　官  許錦印
　　                              法  官  黃金富
以上正本證明與原本無異。
如不服本判決，應於收受送達後10日內向本院提出上訴書狀，其
未敘述上訴之理由者並得於提起上訴後10日內向本院補提理由書
（均須按他造當事人之人數附繕本）。
　                                書記官  陳玉嬋
中　　華　　民　　國　　94　　年　　11　　月　　17　　日
附錄：本案論罪科刑法條全文
毒品危害防制條例第4條第1項
製造、運輸、販賣第一級毒品者，處死刑或無期徒刑；處無期徒
刑者，得併科新臺幣1000萬元以下罰金。
懲治走私條例第2條
私運管制物品進口、出口逾公告數額者，處 7年以下有期徒刑，
得併科新臺幣300萬元以下罰金。
以犯前項之罪為常業者，處3年以上 10年以下有期徒刑，得併科
新臺幣500萬元以下罰金。
第一項之未遂犯罰之。
第一項所稱管制物品及其數額，由行政院公告之。
附表一：
┌──┬─────┬───┬───┬───────────────────┐
│編號│品　　　名│數　量│單　位│　備　             註　　　　　　　   │
├──┼─────┼───┼───┼───────────────────┤
│一　│海洛因    │三    │　包　│合計淨重823.13公克，純度79.69﹪，純質 │
│    │          │　    │      │淨重655.95公克                        │
├──┼─────┼───┼───┼───────────────────┤
│二  │包裝袋    │三    │  個  │包裝編號一海洛因之包裝袋（總重52.05公 │
│    │          │      │      │克）                                  │
├──┼─────┼───┼───┼───────────────────┤
│三  │手機      │二    │  支  │藍色Nokia行動電話為被告所有，銀黑色   │
│    │          │      │      │Nokia行動電話為甲○○所有交由被告使   │
│    │          │      │      │用，均有用以聯絡本案運輸海洛因事宜    │
├──┼─────┼───┼───┼───────────────────┤
│四  │黑色涼鞋  │一    │  雙  │鞋跟各夾藏海洛因一包                  │
├──┼─────┼───┼───┼───────────────────┤
│五  │褐色涼鞋  │一    │  支  │鞋跟夾藏海洛因一包                    │
├──┼─────┼───┼───┼───────────────────┤
│六  │紅色行李箱│一    │  只  │放置編號五褐色涼鞋之行李箱，未扣案    │
└──┴─────┴───┴───┴───────────────────┘
附表二：
┌──┬─────┬───┬───┬───────────────────┐
│編號│品　　　名│數　量│單　位│　備　             註　　　　　　　   │
├──┼─────┼───┼───┼───────────────────┤
│一　│外幣　    │五    │　張　│美金一元三張、泰銖五十元一張、中國人民│
│    │　        │　    │      │幣二角一張                            │
├──┼─────┼───┼───┼───────────────────┤
│二  │信用卡    │二    │  張  │                                      │
├──┼─────┼───┼───┼───────────────────┤
│三  │駕照      │一    │  張  │                                      │
├──┼─────┼───┼───┼───────────────────┤
│四  │行照      │一    │  張  │                                      │
├──┼─────┼───┼───┼───────────────────┤
│五  │護照      │一    │  本  │                                      │
├──┼─────┼───┼───┼───────────────────┤
│六  │黑色背包  │一    │  個  │用以放置附表一編號三之二支行動電話    │
└──┴─────┴───┴───┴───────────────────┘
